臺灣高雄地方法院刑事判決　　　　　110年度審交易字第387號
公　訴　人　臺灣高雄地方檢察署檢察官
被　　　告　林振強


上列被告因過失傷害案件，經檢察官提起公訴（110 年度偵續字
第12號），本院判決如下：
    主  文
林振強無罪。
    理  由
一、公訴意旨略以：被告林振強於民國109 年6 月23日13時5 分
    許，駕駛車牌號碼00-0000 號自用小客貨車，沿高雄市三民
    區鼎力路由北往南方向行駛，駛至鼎力路與鼎力路267 巷口
    時，本應注意其為轉彎車應讓直行車先行，而依當時天候晴
    朗，日間自然光線充足，柏油路面乾燥、無缺陷，視距良好
    無障礙物，又無不能注意之情事，竟疏未注意，貿然進行右
    轉欲進入鼎力路267 巷，適有告訴人李龍雄騎乘車牌號碼00
    0-000 號普通重型機車，沿鼎力路由北往南方向行駛至該路
    口，因反應不及，兩車發生碰撞，告訴人當場人車倒地，致
    受有左側肢體擦挫傷之傷害（告訴人於109 年10月3 日因惡
    性腫瘤自然死亡）。因認被告涉犯刑法第284 條前段之過失
    傷害罪嫌。
二、按犯罪事實應依證據認定之，無證據不得認定犯罪事實；再
    不能證明被告犯罪者，即應諭知無罪之判決，刑事訴訟法第
    154 條第2 項、第301 條第1 項分別定有明文。又事實之認
    定，應憑證據，如未能發現相當證據，或證據不足以證明，
    自不能以推測或擬制之方法，為裁判基礎；且認定不利於被
    告之事實須依積極證據，苟積極證據不足為不利於被告事實
    之認定時，即應為有利於被告之認定；另認定犯罪事實所憑
    之證據，雖不以直接證據為限，間接證據亦包括在內，然而
    無論直接證據或間接證據，其為訴訟上之證明，須於通常一
    般之人均不致有所懷疑，而得確信其為真實之程度者，始得
    據為有罪之認定，倘其證明尚未達到此一程度，而有合理之
    懷疑存在而無從使事實審法院得有罪之確信時，即應由法院
    為諭知被告無罪之判決（最高法院40年台上字第86號、30年
    上字第816 號、76年台上字第4986號判決要旨參照）。又按
    檢察官就被告犯罪事實，應負舉證責任，並指出證明之方法
    ，刑事訴訟法第161 條第1 項定有明文。因此，檢察官對於
    起訴之犯罪事實，應負提出證據及說服之實質舉證責任。倘
    其所提出之證據，不足為被告有罪之積極證明，或其指出證
    明之方法，無從說服法院以形成被告有罪之心證，基於無罪
    推定之原則，自應為被告無罪判決之諭知（最高法院92年台
    上字第128 號判決要旨參照）。
三、公訴意旨認為被告涉犯上開犯嫌，無非係以被告於警偵、告
    訴人於警詢之供述、道路交通事故現場圖、道路交通事故調
    查表（一）、（二）-1、談話紀錄表、現場照片、告訴人之
    榮民總醫院診斷證明書、受傷照片、高雄市政府警察局道路
    交通事故初步分析研判表、高雄市政府交通局車輛行車事故
    鑑定委員會110 年3 月23日高市車鑑字第11070201700 號函
    暨00000000號鑑定意見書等為其主要論據。訊據被告固坦承
    於起訴書所載時地駕駛自用小客貨車與告訴人所騎乘之機車
    發生碰撞，告訴人並因此受傷等情，然堅決否認有何過失，
    辯稱：伊當時依規定右轉，告訴人也是要右轉，是因為告訴
    人後車沒有跟前車保持安全距離，又未注意車前狀況，所以
    才撞到伊車輛之後保險桿，伊沒有過失等語（見本院卷第47
    頁、第89頁）。經查：
（一）被告於起訴書所載時地駕車右轉時，後方車身保險桿處與
      告訴人所騎乘之機車發生擦撞，告訴人因而人車倒地受傷
      等情，有公訴意旨所舉之上開證據為證，且為被告所不爭
      執，此部分之事實堪信為真。
（二）公訴意旨雖以告訴人於警詢：我當時車速大約每小時20公
      里行駛在鼎力路慢車道北往南方向直行，被告車速跟我差
      不多，他沿鼎力路跟我同向由內車道提前右轉進入鼎力路
      267 巷，在路口的時候他的右側車身撞到我的左側身體，
      接著我的身體連帶機車一起倒地。我沒有看到他有沒有打
      方向燈，當時他轉彎前跟我平行等語之指訴（見警卷第8
      頁）、以及憑此據以認定被告轉彎車未禮讓直行車之初步
      分析研判表（見警卷第31頁）、鑑定意見書（見偵續卷第
      31頁），認被告有轉彎車未禮讓直行車之過失。
（三）然告訴人之指訴，係以使被告受刑事訴追為目的，以告訴
      人之指訴為證據方法，除其指訴須無瑕疵外，應有查與事
      實相符之佐證，始得資為判決之基礎（最高法院52年台上
      字第1300號判決要旨參照），是本件仍須調查告訴人之指
      訴有無瑕疵及有無與事實相符之佐證，始得認定被告確有
      轉彎車未禮讓直行車之事實存在。查被告於偵查中所提出
      其與告訴人於事發後之通話紀錄，告訴人表示：我就是等
      著看你要轉過去，我就想說繞過去，順便轉過去，結果你
      沒注意看，就直接這樣轉過去等語（見偵卷第79頁勘驗筆
      錄），由「我就是等著看你要轉過去」一詞，可知告訴人
      於車禍事故之前，已知悉被告要轉彎，告訴人當時之位置
      極有可能係在被告之車輛後方，此部分與其前揭於警詢時
      所表示「我沒有看到他有沒有打方向燈，當時他轉彎前跟
      我平行」一詞，似有不符；再者，告訴人所稱之「順便轉
      過去」一詞，意義不明，並無法完全排除告訴人當時也有
      轉彎之意思，與其前揭於警詢時所表示「我當時車速大約
      每小時20公里行駛在鼎力路慢車道北往南方向『直行』」
      一詞，似亦有不符之處，從而，告訴人於警詢時之指訴因
      與其事後所述不符而難謂無瑕疵，自應有其他佐證始得認
      定被告之過失。
（四）另依事故現場照片（見警卷第49頁至第54頁），可見事故
      發生時，被告之車輛已超越停止線進入路口，並無從由照
      片判斷被告有無告訴人於警詢時所稱之「由內車道提前右
      轉」之情形，更無法用以判斷告訴人當時是否係直行車，
      此外，告訴人於警詢時表示「被告的右側車身撞到我的左
      側身體」，依一般經驗，直行機車倘受到來自左方右轉車
      之撞擊，應該是順勢往右方傾倒，然告訴人之機車卻是往
      左方傾倒，而導致告訴人受有左側肢體擦挫傷，是亦無法
      以機車傾倒之方向認定被告有左側右轉轉彎車未禮讓右方
      直行車之情形。且被告於本院審理時提出行經該路段時，
      轉彎車如何行駛之畫面，經當庭勘驗結果，可知鼎力路26
      7 巷道路狹小，車輛如欲轉彎，需緩慢入內（見本院卷第
      91頁勘驗筆錄），再依告訴人於錄音中所稱「我就是等著
      看你要轉過去，我就想說繞過去，順便轉過去」等語，以
      及告訴人之機車碰撞到被告後保險桿後往左傾倒之事證，
      亦無法排除告訴人因行進方向遭前方準備右轉，行進速度
      緩慢之被告車輛阻擋，因而往左側行駛欲「繞過去」被告
      車輛，卻因此不慎擦撞到被告車輛後方保險桿，而順勢往
      左方傾倒之可能性。
（五）從而，告訴人於警詢之指述，因與其事後與被告之對話不
      符，揆諸前開實務見解，尚難作為被告轉彎車未禮讓直行
      車有罪判決之基礎，而初步分析研判表及鑑定意見書，均
      係以告訴人於警詢之指述為判斷基礎，自亦難作為認定被
      告轉彎車未禮讓直行車有罪之佐證。另事故現場資料、照
      片、診斷證明書亦僅能證明告訴人因與被告發生車禍事故
      而受傷之事實，而無法據以認定被告轉彎車未禮讓直行車
      過失之存在。
四、綜上，檢察官起訴被告涉犯過失傷害罪所憑之論據，無法說
    服本院達於通常一般之人不致有所懷疑，而得確信其為真實
    之程度，此外復查無其他證據可資佐證，自屬不能證明犯罪
    ，揆諸前揭說明，當應為被告無罪之諭知。
據上論斷，應依刑事訴訟法第301 條第1 項，判決如主文。
本案經檢察官張志杰提起公訴，檢察官范文欽到庭執行職務。
中    華    民    國   110    年    11    月    18    日
                  刑事第五庭  法  官    黃政忠
以上正本證明與原本無異
如不服本判決應於收受判決後20日內向本院提出上訴書狀，並應
敘述具體理由。其未敘述上訴理由者，應於上訴期間屆滿後20日
內向本院補提理由書( 均須按他造當事人之人數附繕本) 「切勿
逕送上級法院」。
「因疫情而遲誤不變期間，得向法院聲請回復原狀」
中    華    民    國   110    年    11    月    18    日
                              書記官    儲鳴霄